臺灣澎湖地方法院刑事判決　　　　　　　　　　　　　　九十三年度訴字第一八號
　　公　訴　人　臺灣澎湖地方法院檢察署檢察官
　　被　　　告　乙○○
右列被告因違反台灣地區與大陸地區人民關係條例等等案件，經檢察官聲請簡易判決
處刑（九十三年度偵字第一０九號），本院認以適用通常程序為宜，經改依通常程序
審判後，被告於本院準備程序為有罪之陳述，經本院合議庭裁定改由受命法官依簡式
審判程序審理，判決如左：
    主  文
乙○○共同使犯人隱避，處有期徒刑伍月，如易科罰金，以參佰元折算壹日。
    事  實
一、乙○○曾於民國九十二年十一月間，分別因違反臺灣地區與大陸地區人民關係條
    例及菸酒管理法案件，經本院各判處有期徒刑三月確定，於上開案件尚未執行完
    畢之前，猶不知悔改，明知大陸地區人民入境來台，應向內政部警政署入出境管
    理局申請許可，未經依法申請許可入境而擅自由大陸地區非法偷渡來台之大陸地
    區人民，為違反國家安全法之犯人，竟於九十三年二月十八日晚間八時許，與其
    兄甲○○（同案被告，目前由本院發布通緝中）基於隱蔽犯人之犯意聯絡，由乙
    ○○擔任高雄縣興達港籍「昇翔鴻號」漁船之船長、甲○○擔任該漁船之船員，
    向澎湖縣西嶼鄉內垵北安檢所報關後，共同駕駛「昇翔鴻號」漁船朝澎湖縣目斗
    嶼方向航行，於同年月十九日航抵至澎湖縣目斗嶼附近海域，自無船名之大陸漁
    船上接駁未經申請許可入境台灣地區之大陸地區人民王文華、林文城、林國鎮、
    林永全、肖開宗（以上五人涉嫌違反國家安全法部分罪嫌，由澎湖地方法院檢察
    署檢察官另案偵辦中），並將上開五人隱蔽於「昇翔鴻號」漁船之船艙內，再駕
    駛「昇翔鴻號」漁船返航。嗣於同年月二十日凌晨零時四十五分許，乙○○、甲
    ○○二人駕駛「昇翔鴻」號漁船返抵澎湖縣西嶼鄉內垵北漁港碼頭內時，經行政
    院海岸巡防署海岸巡防總局南部地區巡防局第七二大隊內垵北漁港安檢所人員依
    法對「昇翔鴻號」漁船進行安全檢查時，於「昇翔鴻號」漁船船艙內當場查獲未
    經許可非法進入台灣地區之大陸地區人民王文華、林文城、林國鎮、林永全、肖
    開宗。
二、案經經行政院海岸海岸巡防署海岸巡防總局南部地區巡防局第七二大隊移送臺灣
  澎湖地方法院檢察署檢察官偵查起訴。
    理  由
一、訊據被告乙○○對於前揭時地與同案被告甲○○共同駕駛「昇翔鴻號」漁船，在
    澎湖目斗嶼附近海域搭載未經申請許可進入台灣地區之大陸地區人民王文華、林
    文城、林國鎮、林永全、肖開宗，並將其等隱蔽於該漁船船艙內載運回碼頭一情
    均坦承不諱，並經同案被告甲○○於警訊、偵查時供述無誤，核與大陸地區人民
    王文華、林文城、林國鎮、林永全、肖開宗於警訊時所述相符，復有「昇翔鴻號
    」船員姓名表、機漁船進出港檢查表、海岸巡防總隊安檢站他港籍漁船筏進出港
    紀錄簿、大陸地區人民王文華、林文城、林國鎮、林永全、肖開宗大陸身分證明
    文件影本等在卷可佐，本件事證明確，被告乙○○犯行洵堪認定。
二、按刑法第一百六十四條第一項規定所稱「使之隱避」，乃指藏匿以外使犯人隱蔽
    逃避之方法而言，並不以使之隱避於確定之一地點為必要，查大陸地區人民王文
    華、林文城、林國鎮、林永全、肖開宗非法入境後，被告乙○○以船舶接運至碼
    頭，其接運行為妨害國家之搜索逮捕權，為使之隱避之方法，核被告乙○○所為
    ，係犯刑法第刑法第一百六十四條第一項隱避人犯罪；被告乙○○與同案被告甲
    ○○間就前開犯行，有犯意之聯絡與行為分擔，係共同正犯。爰審酌被告素行不
    佳，曾有多次前科紀錄，甫因違反兩岸人民關係條例案件，判決確定，猶不知悔
    改，再犯本案，本不應寬貸，惟其犯後已坦承犯行，尚知悔悟等一切情狀，依法
    量處如主文所示之刑，並諭知易科罰金之折算標準。
三、公訴意旨另以被告乙○○、同案被告甲○○二人，明知不得使大陸地區人民非法
    進入台灣地區，竟基於共同之犯意聯絡，於九十三年二月十八日晚間八時許，共
    同駕駛「昇翔鴻號」漁船朝澎湖縣目斗嶼方向航行，於同年月十九日航抵至澎湖
    縣目斗嶼附近海域，自無船名之大陸漁船上接駁未經申請許可入境台灣地區之大
    陸地區人民王文華、林文城、林國鎮、林永全、肖開宗，因認被告乙○○亦違反
    臺灣地區與大陸地區人民關係條例第十五條第一款之規定，而應論以同條例第七
    十九條第一項之罪云云。惟按犯罪事實，應依證據認定之，無證據不得推定其犯
    罪事實，刑事訴訟法第一百五十四條定有明文；又臺灣地區與大陸地區人民關係
    條例第二條第一款規定，臺灣地區係指臺灣、澎湖、金門、馬祖及政府統治權所
    及之其他地區；中華民國之領海為自基線起至其外側十二海里之海域，復經政府
    明令在案，若行為人係在我國政府統治權所及之臺灣地區內，載運已非法進入臺
    灣地區內之大陸地區人民登上臺灣本島，因並無使大陸人民非法「進入」臺灣地
    區之行為，僅係在臺灣地區內為之載運而已，尚難認有使大陸地區人民非法進入
    臺灣地區之犯行（最高法院84年度台上字第1867號判決參照）。本件被告乙○○
    接運大陸地區人民之地點，據其稱係在澎湖目斗嶼附近海域，此海域應屬中華民
    國之領海無訛，本件又無任何證據證明接駁地點係在公海海域或大陸地區海域，
    揆諸前開說明，被告乙○○之行為僅係在台灣地區內所為之載運，並無使大陸人
    民非法「進入」台灣地區之行為，殊難論以使大陸地區人民非法進入台灣地區之
    罪。此外復查無其他積極證據足資證明被告乙○○有使大陸地區人民進入台灣地
    區之犯行，惟公訴人認此部分與前開論罪科刑部分，有方法、結果之牽連關係，
    屬裁判上之一罪，爰不另為無罪之諭知，併此指明。
四、依刑事訴訟法第四百五十二條、第二百七十三條之一第一項、第二百九十九條第
    一項前段，刑法第二十八條、第一百六十四條第一項、第四十一條第一項前段，
    罰金罰鍰提高標準條例第一條前段、第二條，判決如主文。
本案經檢察官王全中到庭執行職務
中      華      民      國      九十三      年    九    月    二     日
                            臺 灣 澎 湖 地 方 法 院 刑 事 庭
                                  法    官  管     安     露
右正本證明與原本無異。
如不服本判決，應於送達後十日內，向本院提出上訴狀（須附繕本）。
中    華    民    國        九十三        年    九      月      三      日
                                  書 記 官  楊     依     靚
引用法條：刑法第一百六十四條第一項：
藏匿犯人或依法逮捕、拘禁之脫逃人或使之隱避者，處二年以下有期徒刑、拘役或五
百元以下罰金。
